【裁判字號】    90,訴,1288
【裁判日期】    901011
【裁判案由】    飲用水管理條例
【裁判全文】
高雄高等行政法院判決                              九十年度訴字第一二八八號
                              .
    原      告  臺灣省自來水股份有限公司第七區管理處
    代  表  人  甲○○  ○○
    訴訟代理人  林瑩蓉律師
    被      告  高雄縣政府
    代  表  人  乙○○  ○○
    訴訟代理人  丙○○
                范仲良律師
右當事人間因飲用水管理條例事件，原告不服行政院環境保護署中華民國九十年三月
一日（八九）環署訴字第○○六八○二五號訴願決定，提起行政訴訟。本院判決如左
：
    主  文
原告之訴駁回。
訴訟費用由原告負擔。
    事  實
甲、事實概要：
    緣高雄市政府環境保護局於民國八十九年八月二十四日十九時十五分、次（二十
    五）日十二時三十分，分別派員至原告所屬坪頂給水廠、澄清湖給水廠之自來水
    給水口採取飲用水水樣，經送該局技術室檢驗，結果水樣中之「酚類」為○．○
    ○六六毫克＼公升及○．○○七五毫克＼公升，不符合飲用水水質標準所定「酚
    類」最大限值○．○○四毫克＼公升，乃依法予以告發，移由被告以原告違反飲
    用水管理條例第十一條第一項並依同條第二十四條規定，分別裁處新台幣（下同
    ）各六萬元（合計十二萬元）罰鍰，並分別限令於八十九年九月二十九日前改善
    完成。原告不服，提起訴願，經遭決定駁回，遂提起本件行政訴訟。
乙、兩造聲明：
一、原告聲明求為判決：
  (一)訴願決定及原處分均撤銷。
  (二)訴訟費用由被告負擔。
二、被告聲明求為判決：如主文所示。
丙、兩造爭執之要點：
一、原告主張之理由：
  (一)被告機關引據飲用水管理條例第十一條第一項及第二十四條所為原處分，適用法
    條違誤，應予撤銷：
  (1)被告機關依飲用水管理條例第十一條第一項：「飲用水水質，應符合飲用水水質
    標準。」及同條例第二十四條：「公私場所供公眾飲用之飲用水水質，違反第十
    一條第一項規定者，處新臺幣六萬元以上六十萬元以下罰鍰，．．．」為本案原
    處分之依據，惟查，飲用水管理條例第二十四條係就「公私場所供公眾飲用之飲
    用水」所為處罰規範，而所謂「公私場所供公眾飲用之飲用水」應指同條例第十
    二條規定之：「公私場所設置供公眾飲用之飲用水設備者」所供應之飲用水。再
    觀同條例施行細則第六條規定文義：「本條例第四條所稱『公私場所供公眾飲用
    之連續供水固定設備』，係指公私場所以管線輸送固定『水源』並能『連續供水
    』之『飲水機』，或將其處理後之水以管線輸送至『飲水檯』『供人飲用』之裝
    置。」即明「公私場所供公眾飲用之飲用水」應指公私場所中『飲水機』、『飲
    水檯』等『供人飲用之裝置』所供應之飲用水，該飲水裝置具有傳送固定『水源
    』（該水源可為自來水、地下水或其他水源），並能『連續處理』（即過濾、淨
    化等處理過程）之功能，且『處理後』之水以管線直接輸送至飲水檯，供公眾直
    接飲用，從而第二十四條所規範者乃經過處理可供公眾直接飲用之飲用水。
  (2)查高雄市政府環境保護局於本案之採樣地點在原告給水廠內之自來水出水口，給
    水廠之自來水為供應「公私場所供公眾飲用之飲用水」「水源」之一，並非供公
    眾直接飲用之「飲用水」，亦即原告給水廠內自來水出水口輸送的僅為公私場所
    飲用水之『水源』，經飲水機械設備『連續處理後』，方能成為『飲用水』，供
    公眾直接飲用，此觀飲用水管理條例第三條明揭：「本條例所稱飲用水，指『供
    人飲用』之水。其『來源』如左：自來水：指依自來水法以水管及其他設施導
    引供應合於衛生之公共給水。地面水體．．．。地下水體．．．。其他經
    中央主管機關指定之水。」，探求該條文義即明依自來水法以水管及其他設施導
    引供應合於衛生之公共給水（自來水），僅為該條例所稱『供人飲用』之飲用水
    水源（來源）之一，而非該條例所稱『飲用水』本身。
  (3)故被告機關及訴願機關均認定原告給水廠內自來水出水口之供水為「飲用水」，
    而非「水源」，且將原告給水廠內之自來水界定為飲用水管理條例第二十四條之
    「公私場所供公眾飲用之飲用水」，顯然違誤，原處分引據飲用水水質標準、飲
    用水管理條例第十一條第一項、第二十四條規定科處原告罰鍰並限期改善，適用
    法規錯誤不當，均應予撤銷。
  (二)檢測原告給水廠水質之標準應依臺灣省自來水水質標準，而非飲用水水質標準，
    原處分引用錯誤檢測標準為依據，處分違法，自應撤銷：
    原告給水廠供應之自來水，乃「公私場所供公眾飲用之飲用水」「水源」，而非
    「公私場所供公眾飲用之飲用水」，業於前述，則檢測原告給水廠之自來水水質
    ，不應適用飲用水管理相關法規中飲用水水質標準，而應適用飲用水水源水質標
    準，惟飲用水水源標準第五條、第六條規範之水質標準僅限「地面水體或地下水
    體」，即指飲用水管理條例第三條第二款、第三款之飲用水來源，就該條第一款
    自來水作為飲用水來源，則未見於飲用水水源水質標準第五條、第六條中，因自
    來水檢測標準於六十一年即另訂有臺灣省自來水水質標準之特別規定，故行政院
    八十六年頒定飲用水水源水質標準時，僅就尚無規定之地面水體及地下水體檢測
    標準加以規範，從而，原告給水廠之自來水水質檢測應依臺灣省自來水水質標準
    ，被告卻根據高雄市政府環境保護局依飲用水水質標準檢測之結果，引據飲用水
    管理條例第十一條作成原處分，適用法規顯然違誤，應予撤銷。
  (三)高雄市政府環境保護局並非依飲用水管理條例對原告所屬給水廠有權查驗、處罰
    之主管機關，本件主管機關不得逕執為本案處分之依據，被告逕執為科罰處分，
    原處分重大違誤，應予撤銷：
  (1)原告所屬坪頂給水廠及澄清湖給水廠均位處高雄縣境內，依飲用水管理條例第二
    條明訂：「本條例所稱主管機關：在中央為行政院環境保護署；在直轄市為直轄
    市政府；在縣（市）為縣（市）政府。」及第十四條：「各級主管機關應選定地
    點，定期採樣檢驗，整理分析，並依據檢驗結果，採取適當措施。．．．」、第
    十五條：「各級主管機關得派員攜帶證明文件，進入公私場所查驗飲用水設備、
    飲用水水質．．．」之文義，有權查驗原告上開二給水廠之主管機關為被告高雄
    縣政府及行政院環境保護署，高雄市政府及所屬環境保護局並非主管機關，無權
    查驗上開二給水廠之飲用水及水源水質，此時高雄市政府環境保護局所做檢測結
    果與學術單位或其他第三人所為檢驗報告應屬立於同等地位，該檢測結果僅能供
    主管機關參考，主管機關本於權責依飲用水管理條例及相關規定進一步查驗求證
    後，方能根據主管權責查驗之結果對原告為適切合法之行政處分，此項主管權責
    乃法律所明定，不因坪頂給水廠、澄清湖給水廠供水包含高雄市區，而得當然轉
    移由高雄市政府環境保護局行使，否則即與依法行政原則有違（逾越權限，行政
    訴訟法第四條第二項參照），應認定違法。
(2)原告給水廠自來水水質應依臺灣省自來水水質標準檢測，已於前述，而按該標準
    第十條規定：「第五條第二項、第八條、第九條之水質檢驗，其取樣數以主管機
    關及自來水事業自行取樣總數合併計算之。」亦可證自來水水質之檢驗係以主管
    機關之取樣及自來水事業自行之取樣為基準，並無以非主管機關之取樣為檢驗基
    準者，遑論逕採非主管機關取樣檢測結果為行政處分，更不可思議，故被告機關
    僅憑高雄市政府環境保護局自行取樣檢測之結果對原告為本案之科罰處分，於法
    有違，應予撤銷。
  (四)原處分違背一事不二罰原則（雙重處罰禁止原則），應予撤銷：
  (1)同一行為不得科處二次以上之行政罰，乃法治國之基本原則，為憲法理念。查本
    案第四六號處分乃高雄市政府環境保護局於坪頂給水廠採樣，時間為八十九年八
    月二十四日十九時十五分，被告高雄縣政府所屬環境保護局亦於同（二十四）日
    二十二時、次（二十五）日十時三十五分至同地點抽檢，被告又根據其所屬環境
    保護局自行抽驗結果，再分別科處原告二次罰鍰及限期改善之行政處分（第四九
    、五○號處分書），自八十九年八月二十四日十九時十五分至次（二十五）日十
    時三十五分之間，在未足二十四小時內，原告坪頂給水廠被抽驗三次，原告共受
    三次科罰之行政處分，縱認原告所屬給水廠供應自來水有水質不符標準之行為，
    然該行為結果一旦發生，即屬狀態之繼續，於該狀態持續期間內，均屬同一行為
    ，故在未足二十四小時之內取樣三次均檢測不合格，就水質不合標準之行為結果
    顯現而言，乃一行為之狀態繼續，而非二次以上不同行為結果之顯現，僅能為一
    次科罰之行政處分，被告明顯將一行為之狀態繼續，違法重複多次處罰，將行為
    之次數逕以抽驗次數認定，倘依被告之認定，則每分每秒之抽驗均可論以一次行
    為加以處分，顯然極不合理。
  (2)再依飲用水管理條例第二十四條之規定內容，違反水質標準被處罰鍰，並通知限
    期改善後，「屆期仍未完成改善者，按日連續處罰」，亦即連續處罰依法需通知
    限期改善，屆期仍未完成改善時，始得為之，且是按「日」（二十四小時）連續
    處罰，足見至少間隔二十四小時方能再次處罰，而被告機關為第一次科罰處分之
    改善期限尚未屆至，即對原告再為連續科罰處分，且係對未足二十四小時內之三
    次抽驗結果連續科罰處分，明顯違背一事不二罰原則，訴願決定卻仍予維持，並
    認是加強執行其供水區域內之水質抽驗工作，非一事不二罰，原處分及訴願決定
    適用飲用水管理條例第二十四條之規定，均顯然重大違誤。
  (3)本案二處分並非依據主管機關所做檢測結果，被告本不得逕為處分，況被告所屬
    環境保護局亦於同日、同地點進行查驗、採樣，如前所述，應以主管機關之被告
    取樣檢驗結果，做為科罰行政處分之依據，被告既已依自行檢驗結果科處原告二
    次罰鍰行政處分（第四九、五○號處分書），殊無另引據非主管機關之同日、同
    地點抽驗結果，再為本案第四六號科罰處分之必要，有違一行為不二罰原則（雙
    重處罰禁止原則），本案第四六號處分應予撤銷。
  (五)非主管機關與被告所屬環境保護局同日、同地點各別取樣檢測結果迥然不同，不
    得僅憑非主管機關之檢測結果為本案第四六號處分，該處分應予撤銷：
  (1)被告所屬環境保護局於本案原處分採樣之同日、同地點取樣檢測結果，八十九年
    八月二十四日二十二時採樣部分：酚類○．○○一一毫克＼公升，與本案高雄市
    政府環境保護局同日十九時十五分之採樣結果：酚類○．○○六六毫克＼公升大
    相逕庭，另被告所屬環境保護局於次（二十五）日十時三十五分採樣結果：臭度
    不合格（酚類合格）；與本案高雄市政府環境保護局於前一日之採樣結果亦迥然
    不同，故被告僅憑非主管機關之檢測結果，未與其本於主管機關職權於同日、次
    日、同地點取樣檢測結果相比對，即逕為本案第四六號科罰處分，自失客觀公允
    ，且違臺灣省自來水水質標準第十條規定之『取樣』標準，本案第四六號處分之
    檢測數據是否正確，有待商榷，被告依據此可疑之檢測數據即對原告施以處罰，
    自屬可議，應予撤銷。
  (2)被告根據其所屬環境保護局於八十九年八月二十四日二十二時採樣檢測結果，酚
    類○．○○一一毫克＼公升，逾飲用水水質標準○．○○一毫克＼公升，作成另
    案第四九號科罰行政處分，業經行政院環境保護署之訴願決定以『高雄縣政府環
    境保護局委託中環公司執行是項檢測，係依本署公告之水中總酚檢測方法─分光
    光度計法（NIEA W521.50A）執行，查該方法「適用範圍，明定適用範圍為五
    ．○至一○○○微克＼公升」（按即○．○○五至一．○毫克＼公升），足見本
    件酚類檢測值○．○○一一毫克＼公升，不在上述檢測方法之適用範圍，則本件
    檢測數據是否正確，即非無商榷之餘地，從而原處分機關依據此一可疑之檢測數
    據對訴願人施以處罰，即屬可議』，已將該第四九號原處分撤銷，從而依被告所
    屬環境保護局於八十九年八月二十四日所為取樣之水質檢測結果，原告並無不符
    水質標準情事，則高雄市政府環境保護局同日取樣之水質檢測結果是否正確無誤
    ，尤屬可議，被告機關據此可議檢測數據對原告為科罰處分，應予撤銷。
  (六)因災害造成自來水水源水質惡化時，於適當應變期間內，應不得適用平時水質標
    準加以檢測：
  (1)依飲用水水源水質標準第四條規定：「因暴雨或其他天然災害，造成自來水，簡
    易自來水及社區自設公共給水水源水質惡化時，供水單位或管理單位應於事實發
    生後，立即採取應變措施，並於四十八小時內報請中央主管機關核准，於核准期
    間內得不適用本標準之規定。」，並得因此向中央主管機關提出飲用水水源水質
    改善計畫申請（見飲用水水源水質改善計畫書審核作業要點三、六）。
  (2)查高屏溪流域於八十九年七月十三日遭傾倒廢有機溶劑，復於同年八月二十四日
    遭佳樟製磚廠廢水污染，由於被告機關對事業廢棄物管制與流向未嚴加把關，導
    致高屏溪水源水質日益惡化，致原告淨水處理困難，而被告所屬環境保護局與高
    雄市政府環境保護局不約而同於佳樟製磚廠傾倒廢水污染之同日（八月二十四日
    ）及次日（八月二十五日）至原告前揭給水廠取樣，參酌上開飲用水水源水質標
    準第四條之規範，自來水水源水質因暴雨或其他天然災害而惡化時，尚得應變暫
    不適用飲用水水源水質標準，遑論係人為傾倒有害化學廢水所造成之災害，對自
    來水水源水質之惡化較暴雨或天然災害應有過之而無不及，被告機關卻無視此項
    非可歸責原告之重大事由，逕以水源區遭人為傾倒有害廢水之同日所為抽樣檢測
    結果，依據飲用水水質標準（應適用臺灣省自來水水質標準）為科罰原告之處分
    ，實乃不教而殺，原處分有違權力濫用禁止之原則，應予撤銷。
  (七)綜上所述，原處分違法且具諸多重大瑕疵，請依法撤銷訴願決定及原處分，以維
    權益。
二、被告主張之理由：
  (一)按飲用水管理條例第二十四條規定之「公私場所供公眾飲用之飲用水水質」乃包
    含所有飲用水水質，並不侷限於飲用水設備所供應之飲用水，其意旨無非使提供
    公眾飲用之飲用水，均能符合安全衛生，以達公共利益，確保公眾飲水品質，並
    且飲用水管理條例第二十四條有明載「違反第十一條第一項規定者」係指「飲用
    水水質，應符合飲用水水質標準」，而高雄市政府環境保護局採驗原告之清水水
    質為原告水源經淨水處理後供公眾之飲用水，依據原告所設網站說明自來水配送
    流程，明白記載原告所提供之自來水，係經由「取水」、「導水」、「淨水」、
    「送水」等流程，而「淨水」係指將原水進入淨水場後經過混合、膠凝、沉澱、
    過濾、消毒等淨水程序，以去除水中的雜質及病菌。原水經過淨水程序及消毒後
    已適合「飲用」稱為自來水，將自來水以管線配送至家戶的過程稱為送（配）水
    。是原告所供應之自來水，於淨水程序及消毒後，即已屬「供人飲用之水」，該
    飲用水當應符合飲用水水質標準，方符合公共衛生並確保公眾飲水之安全。
  (二)原告所引用飲用水管理條例第十二條、第三條及施行細則第六條，經被告洽詢行
    政院環境保護署解釋當初飲用水管理條例第三條其「來源」立法之意旨為「種類
    」並非為「水源」之意，該署為配合行政程序執行，已將「來源」修改為「種類
    」（是原告自行曲解為「水源」），行政院已審核通過，現報請立法院審議當中
    ，另飲用水管理條例第十二條及施行細則第六條已明白陳述係為飲水機（檯）之
    管制，實不容原告任意曲解法令，果若如原告所稱，其所供應之自來水，必須經
    過飲水機械設備連續處理方能飲用，則原告竟未向消費者表示，反而於網頁上說
    明已適合飲用，此一行徑與詐欺何異！
  (三)原告處理後所供應予公眾之自來水，既向消費者表示不「適合飲用」，則原告給
    水廠經淨水設備處理後供公眾飲用之水質，不符合飲用水水質標準，本府依飲用
    水管理條例第十一條第一項暨同條例第二十四條規定辦理，主要目的無非係基於
    飲用水主管機關之職責，為一般民眾權益把關，乃依法督促原告盡速加強淨水處
    理設備，惟原告卻不知加以改善，反之每經本府抽驗水質不合標準即到處曲解法
    令提起訴訟，有鑑於此懇請大院明鑑，讓大高雄地區百姓能夠得到安全衛生可口
    之飲用水，不要讓老百姓為求一口好水可喝，卻必須提著水桶到加水站四處買水
    。
  (四)經查原告水源經淨水處理後之水質供應高雄市區公眾飲用，並收取費用，高雄市
    政府環境保護局自當有責任針對原告供水之給水廠水質加以檢測，惟因原告給水
    廠廠址設置於本縣，故將水質檢驗報告移本府續辦，並無違誤，故本案處分係依
    據高雄市政府環境保護局為監督原告供應高雄市民眾飲用水水質狀況，所進行之
    檢驗，與本府環境保護局另案對於原告供應高雄縣縣民飲用水所進行之檢驗，二
    者水樣並不相同，兩縣市政府主管機關於不同時間抽驗二件不同之水樣，是故為
    二件不同主管機關、不同時間的報告，爰依法行政辦理，作成不同之處分，並無
    重複處罰之情事。
  (五)被告接受高雄市政府環境保護局檢驗報告依法告發，是為該府環境保護局檢驗室
    已經行政院環境保護署認證通過許可具有酚類項目之檢驗能力，其檢測數據自具
    有公信力，檢驗結果原告所供應之飲用水酚類項目坪頂給水廠清水水質○、○○
    六六毫克＼公升、澄清湖給水廠清水水質○、○○七五毫克＼公升；已超過飲用
    水水質標準最大限值（飲用水水質標準○、○○一毫克＼公升），被告處以罰鍰
    ，並限期改善，並無不當，原告對於渠負有供應合乎飲用水水質標準之自來水之
    義務，不加自省，反執稱被告違反台灣省自來水水質標準規定之取樣標準，實為
    謬論，應予駁回原告之訴，以為大高雄地區二百多萬公眾安全飲用水把關，以維
    護公平正義。
  (六)高屏溪自來水水源水質水量保護區於八十九年七月十三日遭傾倒廢有機溶劑，復
    於同年八月二十四日佳樟製磚廠廢水污染事件，原告未加強自來水水源水質水量
    保護區之水源巡察，乃抽取受污染之流域水源水質，未關閉攔河堰之抽水霸欄或
    未採用其他替代水源供水，可見原告對於水源污染案件事實發生後，並未有妥善
    之應變措施，以致供公眾飲用之水質不符合飲用水水質標準，仍不知所犯錯誤，
    又引據飲用水水源水質標準第四條規定卸責，強詞奪理，曲解法令，使被告難以
    伸張公權力，為公眾安全飲用水把關，被告之裁處係依法行事，自無不當，原告
    之主張實無理由不足採信。
    理  由
一、按「本條例所稱飲用水，指供人飲用之水。其來源如左：一、自來水：指依自來
    水法以水管及其他設施導引供應合於衛生之公共給水。二、地面水體：．．．三
    、地下水體：．．．四、其他經中央主管機關指定之水。」「本條例所稱飲用水
    設備，指依自來水法規定之設備、社區自設公共給水設備。」「飲用水水質，應
    符合飲用水水質標準。」「各級主管機關應選定地點，定期採樣檢驗，整理分析
    ，並依據檢驗結果，採取適當措施。經證明有危害人體健康之虞者，應即公告禁
    止飲用。」「公私場所供公眾飲用之飲用水水質，違反第十一條第一項規定者，
    處新台幣六萬元以上六十萬元以下罰鍰，並通知限期改善，屆期仍未完成改善者
    ，按日連續處罰。」飲用水管理條例第三條、第四條、第十一條第一項、第十四
    條及第二十四條分別定有明文。
二、本件高雄市政府環境保護局所屬稽查人員於八十九年八月二十四日十九時十五分
    、次（二十五）日十二時三十分，分別派員會同原告所屬人員，至原告所屬坪頂
    給水廠、澄清湖給水廠之自來水給水口，採取飲用水水樣，經送該局技術室檢驗
    ，結果水樣中之「酚類」為○．○○六六毫克＼公升及○．○○七五毫克＼公升
    ，不符合飲用水水質標準所定「酚類」最大限值○．○○四毫克＼公升，乃依法
    予以告發，移送被告據以裁處原告各新台幣六萬元（合計十二萬元）罰鍰並限期
    改善之事實，有高雄市政府環境保護局飲用水管理稽查紀錄、自來水水質檢驗結
    果報告表各二份、被告八十九年九月二十日府環字第ＷＢ○○三八七一（編號：
    ○○○○四六、○○○○四七號）處分書影本附於原處分卷可稽，核與首揭法律
    規定，並無不合。
三、原告雖主張依飲用水管理條例第三條規定，自來水、地面水及地下水等均係飲用
    水之來源，所以原告所提供之自來水，僅是飲用水來源之一，同條例第二十四條
    係就「公私場所供公眾飲用之飲用水」所為處罰規範，而所謂「公私場所供公眾
    飲用之飲用水」應指同條例第十二條規定之「公私場所設置供公眾飲用之飲用水
    設備者」所供應之飲用水，且依同條例施行細則第六條規定亦可知「公私場所供
    公眾飲用之飲用水」應指公私場所中飲水機、飲水檯等供人飲用之裝置所供應之
    飲用水，該飲水裝置具有傳送固定水源，並能連續處理之功能，且處理後之水以
    管線直接輸送至飲水檯，供公眾直接飲用者，亦即上開第二十四條所規範者乃經
    過處理可供公眾直接飲用之飲用水，而本案高雄市政府環境保護局之採樣係取自
    原告給水廠之自來水出水口，該自來水為供應「公私場所供公眾引用之飲用水」
    水源之一，並非供公眾直接引用之「飲用水」，不符合同條例第二十四條規定所
    指「供公眾飲用」之要件云云。然查，飲用水管理條例第十二條規定，係規範飲
    用水設備需申請登記之條件與同條例第二十四條規範公私場所供公眾飲用之飲用
    水水質意旨並不相同。原告供應其自來水用戶之自來水依飲用水管理條例第三條
    規定既屬飲用水之一種，且依被告提出為原告所不爭執之擷取自原告網站資訊「
    自來水到我家」乙文（見本院卷第九四頁），亦足認原告供應其用戶之自來水係
    屬經過淨水處理，適合飲用之飲用水，水質自應符合依上開條例第十一條授權訂
    定之水質標準，如有違反，應受同條例第二十四條規範，乃屬當然；原告上開主
    張顯係對上述各該規定之誤解與誤用，容無可取。
四、原告雖又主張檢測原告給水廠水質之標準應依臺灣省自來水水質標準，被告依飲
    用水水源水質標準所為檢測即有瑕疵云云。經查，飲用水水源水質標準係主管飲
    用水水源水質之中央主管機關行政院環境保護署依飲用水管理條例第六條第二項
    規定，於八十六年九月二十四日以（八六）環署毒字第五六○七五號令所發布，
    作為認定飲用水水源水質是否符合水質標準之依據。而原告供應其用戶飲用之自
    來水，如上述，既屬該條例第三條所稱飲用水之一，其水源之水質標準自應適用
    飲用水水源水質標準之規定；況經核飲用水水源水質標準與臺灣省自來水水質標
    準關於飲用水中「酚類」最大限值皆為○、○○一毫克＼公升，並無差異，縱依
    臺灣省自來水水質標準檢測，對原告之違章結果亦無影響。
五、至原告主張高雄市政府環境保護局並非依飲用水管理條例對原告所屬給水廠有權
    查驗、處罰之主管機關，被告逕以該無權查驗機關所為檢測結果執為本案處分之
    依據，自屬違法乙節；第按飲用水管理條例第二十六條雖就該條例所定之處罰其
    執行機關明定，在中央由行政院環境保護署為之，在直轄市由直轄市政府為之，
    在縣（市）由縣（市）政府為之。然同條例第十四條、第十五條則分別規定：「
    各級主管機關應選定地點，定期採樣檢驗，整理分析，並依據檢驗結果，採取適
    當措施。．．．」「各級主管機關得派員攜帶證明文件，進入公私場所查驗飲用
    水設備、飲用水水質或索取有關樣品、資料，公私場所之所有人、使用人或管理
    人，不得規避、妨礙或拒絕。」，顯然就飲用水水源、設備之查驗權責，並未排
    除上述執行機關以外，其他依同條例第二條所定各級主管機關；原告主張僅執行
    機關有查驗權責，尚有誤會。本件原告水源經淨水處理後供飲用之自來水，除供
    應高雄縣境用戶外，尚提供高雄市區公眾用戶飲用，並收取費用，乃兩造所不爭
    ；則高雄市政府環境保護局基於維護其市民飲用水水質之品質與安全，依上述規
    定進入原告之前揭給水廠採樣、查驗，並將水質檢驗報告移送執行機關之被告據
    以裁罰，並無違誤，被告主張高雄市政府之查驗係屬逾越權限行為云云，無足採
    信。
六、另原告關於原處分違背一事不二罰原則之主張部分；經查，被告所為編號○○○
    ○四六號裁罰處分（見本院卷第二十頁），其違章事實乃高雄市政府環境保護局
    於八十九年八月二十四日十九時十五分，在原告坪頂給水廠採取水樣，檢測結果
    「酚類」項目不合格；原告引以主張有一事不二罰之被告所為編號○○○○四九
    號、○○○○五○號裁罰處分，既均在本件裁罰處分之後，則裁處在先之本件處
    分，要無一事不二罰可言；矧編號○○○○四九號處分，前經原告提起訴願救濟
    後，業經行政院環境保護署訴願決定予以撤銷而不存在；另編號○○○○五○號
    處分之違章事實，乃被告另於八十九年八月二十五日，派員至上述坪頂給水廠採
    樣檢測，發現原告水質臭度不符合標準所為之處分，有該訴願決定書在卷足佐（
    見本院卷第三八至四十頁），復為兩造所無爭；則原告所引據之前述二行政處分
    ，一者已因訴願決定撤銷不存在，一者與本件違章時間、違章事實皆不相同，並
    非同一事件，自無一事不二罰之情事，原告此部分之主張亦非可取。第查，被告
    所為編號○○○○四九號處分，遭訴願決定撤銷之理由，係被告委託檢測之中環
    公司所為檢測數據之正確性，仍有商榷餘地，致該裁罰處分尚有可議而遭撤銷，
    有前述訴願決定書可參。則該中環公司所為檢測數據既失正確性，原告主張應將
    本件高雄市政府環境保護局所作檢測值與之比對，或以該不正確之檢測值資為本
    件檢測值正確性可議之引據，即非的論。又被告所為編號○○○○五○號處分，
    採樣時間與本件不同，原告主張應將該次檢驗關於酚類檢測結果（係符合標準）
    與本件檢測結果比對，亦無足採。
七、再者，原告復主張因災害造成自來水水源水質惡化時，於適當應變期間內，不得
    適用平時水質標準加以檢測，被告仍適用上述水質標準為本件處分依據，有違權
    力濫用禁止原則云云；按，飲用水水源水質標準第四條固規定：「因暴雨或其他
    天然災害，造成自來水，簡易自來水及社區自設公共給水水源水質惡化時，供水
    單位或管理單位應於事實發生後，立即採取應變措施，並於四十八小時內報請中
    央主管機關核准，於核准期間內得不適用本標準之規定。」，然依該規定可知欲
    排除飲用水水源水質標準之適用，係以有因暴雨或其他天然災害事由發生，且供
    水單位或管理單位應於事實發生後，立即採取應變措施，並於四十八小時內報請
    中央主管機關核准為要件。本件原告陳稱其水源區之高屏溪流域，於八十九年七
    月十三日遭傾倒廢有機溶劑，復於同年八月二十四日遭訴外人佳樟製磚廠廢水污
    染，導致高屏溪水源水質日益惡化等情，縱皆屬實，亦與上述發生暴雨或其他天
    然災害造成水源水質惡化之要件不符，尚無排除飲用水水源水質標準上開規定之
    適用，此部分之主張仍無可採。
八、綜上所述，本件原告供公眾飲用之飲用水質，既經飲用水管理條例主管機關之高
    雄市政府環境保護局分別檢測皆不符合飲用水水源水質標準，且原告各項主張，
    如前所述，均無足取，則被告本於執行主管機關權責，依高雄市政府環境保護局
    移送之事證，以原告違反飲用水管理條例第十一條第一項之規定，並依同條例第
    二十四條之規定，裁處原告各六萬元罰鍰處分並限期改善，自屬適法。訴願決定
    予以維持，亦無違誤。原告起訴意旨，核無理由，應予駁回。
九、據上論結，本件原告之訴為無理由，爰依行政訴訟法第一百九十五條第一項後段
    、第九十八條第三項前段，判決如主文。
中      華      民      國      九十    年      十      月      十一    日
                                高雄高等行政法院第二庭
                                            審判長法官  高 秀 真
                                            法      官  戴 見 草
                                            法      官  江 幸 垠
右為正本係照原本作成。
如不服本判決，應於判決送達後二十日內向本院提出上訴書狀，其未表明上訴理由者
，應於提起上訴後二十日內向本院提出上訴理由書（須按對造人數附繕本）；如於本
判決宣示或公告後送達前提起上訴者，應於判決送達後二十日內補提上訴理由書（須
附繕本）。未表明上訴理由者，逕以裁定駁回。
提起上訴應預繳送達用雙掛號郵票七份（每份三十四元）。
中      華      民      國      九十    年      十      月      十二    日
                                            法院書記官  李 建 霆


司法院資訊處製作；財團法人民間司法改革基金會備份。
